臺灣臺中地方法院民事判決
111年度婚字第627號
原      告  丙○○  
訴訟代理人  乙○○  
            邱奕賢律師
複代理人    翁嘉濃律師
被      告  甲○    
訴訟代理人  陳昭勳律師
複代理人    黃士哲律師
上列當事人間請求離婚事件，本院於民國111年11月23日言詞辯
論終結，判決如下： 
    主      文
一、准原告與被告離婚。
二、訴訟費用由被告負擔。
    事實及理由
一、原告主張：
　　兩造於民國80年4月30日結婚，育有2名子女。然婚後由原告
    負擔家計，而被告卻僅煮飯給自己食用，兩名子女不論是飲
    食、生病均由原告母親照料。原告因家計因素，曾於85年間
    前往臺北工作，然被告於原告103年返回臺中工作後，一個
    月僅回家2、3次，返家目的即是向原告索取金錢，取得金錢
    後即離家，原告詢問被告為何離家、離家後居處，被告始終
    均不予交代，縱被告返家時，兩造仍居住在不同樓層，兩造
    實際等同分居，且此分居狀況已8年以上，被告甚於111年4
    月10日起即未再返家。又被告對於2名子女、原告均不聞不
    問，原告於108年間因主動脈剝離做心臟手術，均由原告父
    母照料，被告於原告住院期間，僅曾探望一次，且僅站在角
    落，未有任何關心慰問之言語。被告長期拒與原告同居，不
    交代行蹤，兩造長期無正常互動往來，形同陌路，是兩造間
    已有難以維持婚姻之重大事由存在，且構成離婚之重大事由
    係可歸責於被告，爰依民法第1052條第1項第5款、第2項規
    定訴請離婚等語。並聲明：如主文第一項所示。
二、被告抗辯：
　　兩造所生子女自幼均由被告照顧，並無對家庭成員不聞問。
    原告於103年返回臺中後，即未再給予被告生活費，要被告
    自行賺錢，被告至110年以前，均有居住在家中，後因生活
    所需從事傭工作，才未返家。原告於108年進行手術時，有
    聘請看護照料，被告亦有前往醫院探視，並非未有關心。反
    係原告於被告110年11月因腹腔膿住院，原告均無聞問，而
    被告之醫藥費均由被告先向朋友支借，原告本同意借被告20
    萬元去償還積欠朋友之醫藥費，後又改口只願借10萬元，被
    告情急下才會傳該些訊息給原告，原告亦確實有借被告10萬
    元等語。並聲明：原告之訴駁回。
三、本院之判斷：
  ㈠按民法第1052條第2項所稱：有前項以外之重大事由，難以維
    持婚姻者，夫妻之一方得請求離婚，係抽象的、概括的離婚
    事由，乃緣於74年修正民法親屬編時，為因應實際需要，參
    酌各國立法例，導入破綻主義思想所增設。同條項但書規定
    ：難以維持婚姻之重大事由應由夫妻之一方負責者，僅他方
    得請求離婚，乃因如肯定有責配偶之離婚請求，無異承認恣
    意離婚，破壞婚姻秩序，且有背於道義，尤其違反自己清白
    之法理，有欠公允，同時亦與國民之法感情及倫理觀念不合
    ，因而採消極破綻主義，而非積極破綻主義。以故，難以維
    持婚姻之重大事由，非應由夫妻之一方負責者，雙方均得請
    求離婚；其事由應由夫妻之一方負責者，僅他方得請求離婚
    ；倘夫妻雙方就該事由均須負責時，則應比較衡量雙方之有
    責程度，僅責任較輕之一方得向責任較重之他方請求離婚，
    如有責程度相同時，雙方均得請求離婚，始屬公允（參最高
    法院109年度台上字第710號民事判決）。
　㈡經查：
　⒈查兩造於80年4月30日結婚，現婚姻關係存續中，有戶籍謄本
    附卷可稽（見本院卷第27頁），堪先認定。
　⒉據證人即兩造之子甲○○於本院111年11月23日審理時證稱：媽
    媽（按：指被告，下同）從半年前就完全沒有回來。媽媽大
    約從兩年前，就是偶爾回來住然後又出去。在爸爸（按：指
    原告，下同）做心臟瓣膜手術時，住院一個月期間，媽媽沒
    有去照顧爸爸，有去看過爸爸1次。媽媽回家時，跟爸爸沒
    有情感交流，會跟爸爸要錢。媽媽回家住時，住在同一棟房
    子，但媽媽住三樓，爸爸住二樓，兩造分住2、3樓的情況在
    我有印象開始就是這樣，從我有記憶來，他們就是一直在吵
    架，應該都是為了錢吵，媽媽跟爸爸那邊親戚感情也不好，
    也常常吵架等語（見本院卷第110-111頁）。足見兩造婚後
    時常因金錢問題發生爭吵，怨懟之情不斷累積堆疊，夫妻感
    情漸趨冷淡。亦可認兩造分樓層居住已有相當時日，及被告
    已有2年期間並無每日居住家中，且居住家中時兩造亦無夫
    妻情感交流；與被告已有半年期間未返家居住，顯見雙方不
    僅欠缺有效之溝通管道，不願積極面對彼此，選擇分樓層居
    住，甚至被告選擇不日日返家，彼此間無夫妻情感交流，僅
    剩向原告索取金錢之互動，導致雙方漸行漸遠，原告指稱兩
    造已無夫妻感情（見本院卷第23頁），應屬實情。再者，由
    證人甲○○上開證述，可知被告於原告心臟疾病住院1個月期
    間，僅曾前往探視1次，被告未多次前來關心或負起照顧原
    告之責，捨棄雙方有利互動之機會，使原告未能感受到配偶
    真摯關愛，雙方感情更顯疏離，致兩造婚姻之破綻持續擴大
    。
  ⒊據原告所提出之訊息截圖（見本院卷第81-83頁），可知被告
    確實有向原告借款，並揚言如果原告不借就去提告，及在原
    告向被告表示「我看我們快點去辦一辦看你哪時候有時間戶
    政事務所」等語時，被告隨即是對原告於103年8月13日後即
    未給予生活費、讓原告必須以工作、向人借錢之方式度日有
    所埋怨，並對原告表示「現在你妹還說我在外面逍遙，有娶
    跟沒娶有什麼兩樣，請她閉上她的狗嘴，再瘋狗亂吠，我一
    樣會告她」、「請你放心，我不會去辦」等語。顯見彼此間
    就於子女成年後，原告是否需繼續給予被告生活費之認知有
    不同，且就兩造婚姻關係所面臨之困局，被告僅關注於己身
    之立場，以揚言提告，來要原告依約借款，兩造並無良好之
    溝通。
　⒋按夫妻本為不同個體，來自不同家庭、在不同環境下成長、
    學習，對事物看法自難期待完全一致，須時常保持理性立場
    ，勉力進行溝通，適時作成適度退讓，方能成就家庭和諧，
    且彼此應相互尊重、平等對待，乃為維持婚姻之基礎，若此
    基礎不復存在，致夫妻無法共同生活，無復合之可能者，即
    應認有難以維持婚姻之重大事由存在。兩造因金錢問題而常
    爭吵，且不願積極面對彼此，反選擇分層居住、不返家、分
    居等減少互動之方式相處，此舉無異導致雙方更加疏離、形
    同陌路，使兩造已生重大破綻婚姻關係更無回復之可能。又
    在原告生病住院較為脆弱，身心靈需家人陪伴、支持之1個
    月期間，被告僅探視1次，與一般夫妻彼此擔心對方、相互
    扶持、照顧之情形不同。再面對原告提出離婚之意，被告僅
    一昧不斷指責原告、原告妹妹，絲毫未見其有何退讓、反思
    或相關積極作為，憑以修復兩造已生破綻之婚姻關係。
　  另雖被告迄今主觀上仍不希望與原告離婚，然於原告111年1
    0月5日開庭時已明確表示同意被告返家居住，然於本院111
    年11月23日審理時被告仍無返家居住（見本院卷第109頁）
    ，雖被告表示係因原告未配合，然原告已表明被告有家中鑰
    匙，鑰匙並無更換，被告既有家中鑰匙，究竟需要原告怎樣
    之配合，被告並無說明，由此顯見被告實際上並無意改善現
    況，無積極作為，欲修復兩造已生破綻之婚姻關係。衡諸常
    情，任何人倘處於該相同情狀下，均已喪失維持婚姻之意願
    ；且本件迭經調解、開庭審理，仍無法化解兩造之歧見，更
    無法消除原告堅持離婚之意，兩造就婚姻關係所面臨之困局
    ，實已難透過溝通尋求解決方法，更堪認兩造共營家庭生活
    之誠摯情感及互信基礎已失，感情已難回復，亦難期待兩造
    日後仍可相互扶持繼續經營婚姻關係，足徵兩造婚姻已生破
    綻而無回復之望，而有難以維持之重大事由。
  ⒌兩造確實有難以維持婚姻之重大事由存在，已如前述，本院
    審酌兩造消極因應兩造婚姻困境，長期未有夫妻情感之互動
    ，兩造所為均足以造成婚姻裂痕，而被告選擇不定時返家，
    最終離家，與原告談話內容僅借錢或索取金錢，認兩造間對
    於婚姻發生破綻之重大事由原因，被告可責性較原告為重。
    故原告依民法第1052條第2項規定，訴請離婚，核屬有據，
    應予准許。
  ⒍原告依民法第1052條第2項之規定訴請離婚，已屬有據，則另
    依同法第1052條第1項第5款規定為同一離婚之請求，本院就
    此部分即無庸再予以審究，併此陳明。
四、本件事證已臻明確，兩造其餘之攻擊或防禦方法及所用之證
    據，經本院斟酌後，認為均不足以影響本判決之結果，爰不
    逐一論列，附此敘明。
五、訴訟費用負擔之依據：家事事件法第51條、民事訴訟法第78
    條。
中　　華　　民　　國　　111 　年　　12　　月　　7　　日
                  家事法庭    法  官   陳佩怡
以上正本係照原本作成。
如對本判決上訴，須於判決送達後20日內，向本院提出上訴狀，
同時表明上訴理由（須附繕本）。如委任律師提起上訴者，應一
併繳納上訴審裁判費。
中　　華　　民　　國　　111 　年　　12　　月　　7　　日
                              書記官   林淑慧